【裁判字號】    98,審訴,3824
【裁判日期】    981030
【裁判案由】    毒品危害防制條例
【裁判全文】
臺灣高雄地方法院刑事判決            98年度審訴字第3824號
公  訴  人  臺灣高雄地方法院檢察署檢察官
被      告  甲○○
                    現另案於臺灣高雄第二監獄執行中
上列被告因毒品危害防制條例案件，經檢察官提起公訴（98年度
毒偵字第4619號），本院依簡式審判程序判決如下：
    主  文
甲○○施用第一級毒品，累犯，處有期徒刑拾月，扣案如附表編
號1 、3 之、4 之所示之物，均沒收銷燬之；扣案如附表編
號6 所示之物，沒收之。又施用第二級毒品，累犯，處有期徒刑
伍月，扣案如附表編號2 、3 之、4 之所示之物，均沒收銷
燬之。應執行有期徒刑壹年壹月，扣案如附表編號1 至4 所示之
物，均沒收銷燬之；扣案如附表編號6所示之物，沒收之。
    事  實
一、甲○○前因施用毒品案件，經本院以民國87年度訴字第1426
    號裁定送觀察、勒戒後，認無繼續施用毒品之傾向，於87年
    10月20日執行完畢釋放。又於前開觀察、勒戒執行完畢釋放
    後5 年內，因施用第一級毒品案件，經臺灣高等法院高雄分
    院以90年度上訴字第258 號判決判處有期徒刑9 月確定。另
    因施用毒品案件，經本院以94年度訴字第2898號判決判處有
    期徒刑8 月確定，於95年10月10日執行完畢出監。詎仍未戒
    絕，復基於施用第一級毒品海洛因、第二級毒品甲基安非他
    命之犯意，(一)於98年7 月8 日19時許，在高雄縣林園鄉○○
    路4 巷2 號住處內，以將甲基安非他命置於玻璃球內，再以
    火燒烤方式，施用第二級毒品甲基安非他命1 次。(二)於98年
    7 月9 日17時30分許，在上開住處內，以針筒注射之方式，
    施用第一級毒品海洛因1 次。嗣於同年月9 日18時許，在上
    開住處旁，為警查獲，並扣得如附表所示之物等物，嗣經採
    尿送驗後，結果呈嗎啡及甲基安非他命陽性反應，始查知上
    情。
二、案經高雄市政府警察局三民第一分局報告臺灣高雄地方法院
    檢察署檢察官偵查起訴。
    理  由
一、本件被告甲○○所犯均係死刑、無期徒刑、最輕本刑為3 年
    以上有期徒刑以外之罪，其於準備程序中，就被訴事實均為
    有罪之陳述，經本院告知簡式審判程序之旨，並聽取檢察官
    及被告之意見後，合議庭裁定由受命法官獨任進行簡式審判
    程序，合先敘明。
二、上開犯罪事實，均據被告於本院審理時坦白承認。而被告尿
    液經送高雄市立凱旋醫院鑑驗後，結果分別呈嗎啡及甲基安
    非他命陽性反應（係以GC／MS方式檢驗），有該醫院98年7
    月29日濫用藥物尿液檢驗報告可參。爰審酌(一)氣相層析質譜
    儀（GC／MS）乃目前就藥物篩檢結果必須進一步確認時最常
    採用之確認方法，因此在良好的操作條件之下，以氣相層析
    質譜儀作藥物及其代謝物之定性及定量分析，幾乎不會有偽
    陽性反應產生，業經行政院國軍退除役官輔導委員會台北榮
    民總醫院於83年4 月7 日以（83）北總內字第03059 號函示
    明確。(二)又海洛因係嗎啡經化學合成之半人工合成品，毒性
    倍於嗎啡，其經吸食或施打入人體，經新陳代謝作用又分解
    成嗎啡，故海洛因在進入人體後，均以嗎啡型態排於尿液中
    ，故於吸食或施打海洛因者尿液中，可檢出嗎啡陽性反應，
    業經憲兵司令部80年5 月7 日以（80）鑑驗字第1746號函示
    明確。(三)甲基安非他命經口服投與後約百分之70於24小時內
    自尿中排出，約百分之90於96小時內自尿中排出，且甲基安
    非他命成分之檢出與其投與方式、投與量、個人體質、採尿
    時間與檢測儀器之精密度等諸多方式有關，因此僅憑尿液中
    呈甲基安非他命陽性反應，並無法確實推算吸食時間距採集
    時間之長短，惟依上述資料推斷，最長不會超過4 日即96小
    時，亦經行政院衛生署藥物食品檢驗局81年2 月8 日81藥檢
    一字第001156號函示明確。從而，被告尿液經以氣相層析質
    譜儀鑑驗後，結果呈嗎啡及甲基安非他命陽性反應，已如前
    述，是依前開函示意旨，被告自白核與事實相符，其施用第
    一級毒品海洛因、第二級毒品甲基安非他命各1 次之犯行，
    均堪以認定。
三、論罪科刑部分：
  (一)按犯毒品危害防制條例第10條之罪，經觀察、勒戒後，認無
    繼續施用毒品之傾向，應即釋放，並為不起訴處分；認有繼
    續施用毒品之傾向者，應由檢察官聲請法院裁定令入戒治處
    所施以強制戒治，至無繼續戒治之必要，強制戒治期滿，應
    即釋放，由檢察官為不起訴處分。經觀察勒戒、強制戒治執
    行完畢釋放後，5 年內再犯第10條之罪，依93年1 月9 日修
    正施行之毒品危害防制條例第23條第2 項規定意旨，應由檢
    察官偵查起訴。又依修正後之規定，僅限於「初犯」及「5
    年後再犯」二種情形，始應先經觀察、勒戒或強制戒治程序
    。倘被告於5 年內已再犯，經依法追訴處罰，縱其第3 次（
    或第3 次以上）再度施用毒品之時間，在初犯經觀察、勒戒
    或強制戒治執行完畢釋放5 年以後，已不合於「5 年後再犯
    」之規定，且因已於「5 年內再犯」，顯見其再犯率甚高，
    原實施觀察、勒戒或強制戒治，已無法收其實效，即應依該
    條例第10條處罰（最高法院97年度第5 次刑事庭會議決議參
    照）。
  (二)查被告前因施用毒品案件，經本院以87年度訴字第1426號裁
    定送觀察、勒戒後，認無繼續施用毒品之傾向，於87年10月
    20日執行完畢釋放。又於前開觀察、勒戒執行完畢釋放後5
    年內，因施用第一級毒品案件，經臺灣高等法院高雄分院以
    90年度上訴字第258 號判決判處有期徒刑9 月確定等情。有
    臺灣高雄地方法院檢察署刑案資料查註紀錄表、臺灣高等法
    院被告前案紀錄表及臺灣高雄地方法院被告院內索引卡紀錄
    表可證。因被告於觀察勒戒執行完畢釋放後，5 年內再犯毒
    品危害防制條例第10條之罪，且再犯本罪，是依前開說明，
    應依法論科。
  (三)另海洛因、甲基安非他命為毒品危害防制條例所稱之第一、
    二級毒品，此觀諸該條例第2 條第2 項第1 款、第2 款甚明
    ，被告施用上開毒品，核其所為，係違反毒品危害防制條例
    第10條第1 項之施用第一級毒品罪、第10條第2 項之施用第
    二級毒品罪。被告各次施用第一、二級毒品前持有第一、二
    級毒品之行為，本應各論以持有之罪，惟各該次持有毒品之
    低度行為均為其後施用毒品之高度行為所吸收，均不另論罪
    。被告有如事實欄所示之前案紀錄及執行完畢之事實，有上
    開前案紀錄表可參，其受有期徒刑執行完畢後，5 年內故意
    再犯本件有期徒刑以上之2 罪，均為累犯，應依刑法第47條
    第1 項之規定，均加重其刑。被告所犯上開2 罪間，犯意各
    別，行為互殊，應分論併罰之。爰審酌被告經觀察勒戒及刑
    之執行後，均未戒絕毒品，另再施用毒品，顯見其自制力不
    足，無法擺脫毒品，故應藉由刑罰之執行，以收教化之功能
    ，並參以被告犯後坦承施用毒品犯行，所犯係自傷行為，尚
    未害及他人，及被告施用第一級毒品、第二級毒品各1 次等
    一切情狀，分別量處如主文所示之刑，並定其應執行之刑，
    以資懲儆。
  (四)扣案如附表編號1 、3 之、4 之所示之物，經送驗後，
    確含有或殘有海洛因之成分；另如附表編號2 、3 之、4
    之所示之物，經送驗後，確實含有或殘有甲基安非他命之
    成分之事實，有法務部調查局98年9 月4 日調科壹字第0982
    3024050 號濫用藥物實驗室鑑定書、高雄醫學大學附設中和
    紀念醫院98年10月13日檢驗報告可參。其中如附表編號1 、
    2 所示之物，係查獲之毒品，且該包裝袋亦均與毒品難以析
    離，應分別將之視為第一、二級毒品，不問屬於犯人與否，
    爰均依毒品危害防制條例第18條第1 項前段規定，沒收銷燬
    之。其中附表編號3 、4 所示之物部分，亦與毒品難以析離
    ，應視同毒品，爰均依毒品危害條例第18條第1 項前段之規
    定，宣告沒收銷燬之。扣案如附表編號6 所示之物，經送驗
    後，並無海洛因成分殘留之事實，固有高雄醫學大學附設中
    和紀念醫院98年10月13日檢驗報告可參，惟係被告所有供預
    備施用海洛因所用之物，爰依刑法第38條第1 項第2 款規定
    ，宣告沒收之。至送驗耗損部分，因已滅失，爰不宣告沒收
    銷燬之。至扣案如附表編號5 所示之物及行動電話、SIM 卡
    、手提袋、帳冊、現金部分，因核與本案無關，爰均不宣告
    沒收，一併敘明。
據上論斷，應依刑事訴訟法第273 條之1 第1 項、第299 條第1
項前段，毒品危害防制條例第10條第1 項、第2 項、第18條第1
項前段，刑法第11條、第47條第1 項、第38條第1 項第2 款、第
51 條 第5 款，判決如主文。
本案經檢察官陳妍萩到庭執行職務。
中    華    民    國    98    年    10    月    30   日
                  刑事第十庭    法  官  方百正
如不服本判決應於收受判決後10日內向本院提出上訴書狀。
以上正本證明與原本無異。
中    華    民    國    98    年    10    月    30    日
                                書記官  黃園芳
附錄本判決論罪科刑所依據之法條
毒品危害防制條例第10條
施用第一級毒品者，處 6 月以上 5 年以下有期徒刑。
施用第二級毒品者，處 3 年以下有期徒刑。
┌─────────────────────────────────┐
│附表：                                                            │
├─┬───────┬────┬──────────────────┤
│編│扣押物品名稱  │  數量  │說明                                │
│號│              │        │                                    │
├─┼───────┼────┼──────────────────┤
│1 │海洛因        │貳拾陸包│均含包裝袋，合計淨重伍點壹零公克    │
├─┼───────┼────┼──────────────────┤
│2 │甲基安非他命  │  壹包  │含包裝袋，驗後淨重零點零陸陸公克    │
│  │              │        │                                    │
├─┼───────┼────┼──────────────────┤
│3 │分裝勺        │  參支  │其中貳支，檢驗結果呈海洛因陽性反應│
│  │              │        │  。                                │
│  │              │        │其中壹支，檢驗結果呈甲基安非他命陽│
│  │              │        │  性反應。                          │
├─┼───────┼────┼──────────────────┤
│4 │殘渣袋        │  貳只  │其中壹只，檢驗結果呈海洛因陽性反應│
│  │              │        │  。                                │
│  │              │        │其中壹只，檢驗結果呈甲基安非他命陽│
│  │              │        │  性反應。                          │
├─┼───────┼────┼──────────────────┤
│5 │空夾鏈袋      │  柒只  │與本案犯行無關                      │
│  │              │        │                                    │
├─┼───────┼────┼──────────────────┤
│6 │注射針筒      │  壹支  │被告所有供預備施用海洛因所用之物    │
│  │              │        │                                    │
└─┴───────┴────┴──────────────────┘


司法院資訊處製作；財團法人民間司法改革基金會備份。
